【裁判字號】    89,交易,150
【裁判日期】    900629
【裁判案由】    業務過失傷害
【裁判全文】
臺灣花蓮地方法院刑事判決                        八十九年度交易字第一五號
    公  訴  人  臺灣花蓮地方法院檢察署檢察官
    被      告  甲○○
    選任辯護人  林武順
右列被告因業務過失傷害案件，經檢察官提起公訴（八十九年度偵字第二六七八號）
，本院判決如左：
    主  文
甲○○從事業務之人，因業務上之過失傷害人，處有期徒刑參月，如易科罰金，以
佰元折算壹日。
    事  實
一、甲○○係南龍通運公司所雇用之營業大客車司機，為從事駕駛業務之人，於民國
    八十九年二月九日下午，駕駛車號ＧＧ─八五七號營業用大客車，沿花蓮縣台十
    一線由北往南方向行駛，於同日下午五時四十五分許，行經該路十三公里又二百
    公尺處，應注意汽車行駛時，駕駛人應注意車前狀況，並隨時採取必要之安全措
    施及行車速度應依標誌之規定，而當時係陰天之白天、該路段為省道、直路、速
    限六十公里、有快慢車道、道路中央劃有雙黃線、路面乾燥、無缺陷、無障礙物
    、視距良好之柏油路面，並無不能注意之情事，竟疏未注意車前狀況，亦未採取
    必要之安全措施，並超速行駛，適有丙○○駕駛車號ＨＱ－一七九八號客貨兩用
    車同向行駛於其右前方，正打左轉方向燈違規左轉中，迨甲○○發現時，已來不
    及反應，直接以車頭撞擊丙○○汽車之左側車身，致丙○○受頭部外傷併顱骨骨
    折、腦挫傷、頭皮撕裂傷及右肩挫傷等傷害。
二、案經被害人甲○○訴由花蓮縣警察局吉安分局報請台灣花蓮地方法院檢察署檢察
    官偵查起訴。
    理  由
一、訊據被告甲○○坦承於右揭時地駕車肇事，致告訴人丙○○受傷之事實，核與告
    訴人於警訊及偵審中所述情節相符，並有道路交通事故調查報告表一份、肇事車
    輛及現場照片共六幀及診斷證明書一紙附卷可佐。
二、被告雖否認有何過失傷害之犯行，辯稱：該路段是雙黃線，告訴人不應該左轉，
    且告訴人原行駛於外車道，在其右前方，突然左轉，其看到時，距離只有六至八
    公尺，根本無法反應，故其並無過失等語。惟按汽車行駛時，駕駛人應注意車前
    狀況及兩車併行之間隔，隨時採取必要之安全措施；又行車速度應依標誌之規定
    ，道路交通安全規則第九十四條第三項、第九十三第一項第一款分別定有明文。
    被告駕駛汽車自應注意遵守前開規定。而告訴人於左轉時，有打方向燈等情，業
    據告訴人於警訊及偵審中陳述綦詳。證人即現場目擊者陳進益、楊獻章、龔志冠
    分別於偵查及本院調查時證述綦詳。況被告係以車頭撞擊告訴人汽車之左側車身
    ，致被告所駕駛汽車之前擋風玻璃破裂、保險桿毀損，尤以左側車頭即駕駛座前
    撞擊較嚴重等情，業據被告於警訊中陳述在卷，而告訴人所駕駛之汽車則以左側
    前車門部分受損最為嚴重等情，亦有前開車損照片附卷可參。足見告訴人業已完
    成左轉，始遭被告撞擊。既然告訴人左轉時有打方向燈，又於完成左轉後，始遭
    被告撞擊，足見被告並未注意車前狀況。再被告雖於警訊中供稱：其時速約五十
    公里云云。惟告訴人所駕駛之汽車遭被告所駕駛之汽車撞擊後，除車身呈一百八
    十度迴轉外，並被撞擊至離撞擊點十九公尺遠之花蓮縣壽豐鄉鹽寮村一三三號民
    宅外圍牆始停止等情，業據檢察官至現場履勘無訛，並有履勘筆錄一份附卷可參
    。按汽車以六十公里時速行駛於一般公路之乾燥瀝青路面，煞車距離約需十六點
    六至二十點二公里左右，此有一般公路汽車煞車距離、行車速度對照表可參。而
    本件車禍發生後，被告並未採煞車，業據被告於警訊中供述綦詳。又告訴人之汽
    車業已完成左轉，已如前述，由兩車行進方向判斷，告訴人汽車遭被告汽車撞擊
    後之行進方向與被告行車方向相同，足見其作用力來自於被告汽車之動力，並非
    告訴人汽車之動力，亦即被告汽車之動力可使告訴人汽車須十九公尺以上之煞車
    距離始能停止（因告訴人汽車係在撞擊該民宅牆壁始停止，故如無該民宅，撞擊
    距離應更遠），是被告汽車之時速應在六十公里以上無訛。且證人陳進益、楊獻
    章、龔志冠於偵查及本院調查中證述：被告汽車時速約一百公里等語，雖係推測
    之詞，並非係正確之時速，但亦足徵被告汽車時速之快，讓渠等均認為被告時速
    有一百公里之快。至證人即被告汽車上之乘客乙○○證稱：其坐在前座，與一位
    師姊交談，看到小車時，已在前面，煞車已經來不及了，時速應該不是很快云云
    。既然乙○○當時僅係乘客，並非司機，又與他人交談中，則對車前狀況為何、
    時速多少，應當不會甚為注意，是其證詞尚難作為被告有利之證據。再車禍發生
    當時係陰天之白天、該路段為省道、直路、速限六十公里、有快慢車道、道路中
    央劃有雙黃線、路面乾燥、無缺陷、無障礙物、視距良好之柏油路面，此為上開
    道路交通事故調查報告表及交通部公路局第四區工程處花蓮工務段八十九年十一
    月二十二日（八九）四工花字第０七六八六號函所載（上開道路交通事故調查報
    告表誤載限速四十公里）。是當時並無不能注意之情事。被告竟疏未注意車前狀
    況，亦未採取必要之安全措施，而超速行駛，致撞擊告訴人汽車，就本件事故之
    發生即有過失。台灣省車輛行車事故覆議鑑定委員會雖認被告無肇事因素，此有
    該會覆議意見書一份在卷可參，惟其係就警訊資料鑑定，未及審酌證人陳進益、
    楊獻章、龔志冠於偵查及本院調查中之證詞，致其鑑定有誤，尚難採信。又被告
    行為與告訴人被撞受傷間確有相當之因果關係，自應負過失傷害罪責。是本件事
    證明確，被告犯行堪以認定。
二、被告係南龍通運公司所雇用之營業大客車司機，業據其於警訊中供承在卷，為從
    事駕駛業務之人，核其所為係犯刑法第二百八十四條第二項前段之業務過失傷害
    罪。爰審酌被告過失之程度，告訴人亦與有過失、告訴人所受之傷害、被告尚未
    與告訴人達成和解，賠償告訴人損失及事後否認犯行等一切情狀，量處如主文所
    示之刑，並諭知易科罰金之折算標準，以示懲儆。又刑法第四十一條於九十年一
    月四日修正，同年一月十日經總統公布實施，就得易科罰金之法定刑，由犯最重
    本刑為三年以下，改為五年以下，經比較新舊法，本案被告均得易科罰金，是應
    依刑法第二條第一項前段之規定，適用裁判時之法律，併予敘明。
據上論斷，應依刑事訴訟法第二百九十九條第一項前段，刑法第二條第一項前段、第
二百八十四條第二項前段、第四十一條第一項前段，罰金罰鍰提高標準條例第一條前
段、第二條，判決如主文。
本案經檢察官李子春到庭執行職務。
中      華      民      國    九十      年      六      月    二十九    日
                                臺灣花蓮地方法院刑事庭
                                    法  官  李世華
右正本證明與原本無異。
如不服本判決，應於判決送達後十日內，向本院提出上訴狀。
                                    書記官
中      華      民      國    八十九    年      三      月     三十     日
附錄論罪科刑法條：
刑法第二百八十四條
因過失傷害人者，處六月以下有期徒刑、拘役或五百元以下罰金。致重傷者，處一年
以下有期徒刑、拘役或五百元下罰金。
從事業務之人，因業務上之過失傷害人者，處一年以下有期徒刑、拘役或一千元以下
罰金。致重傷者，處三年以下有期徒刑、拘役或二千元以下罰金。


司法院資訊處製作；財團法人民間司法改革基金會備份。
